臺灣彰化地方法院刑事判決　　　　　　　94年度交易字第47號
公　訴　人　臺灣彰化地方法院檢察署檢察官
被　　　告　甲○○　女　25歲.
　　　　　　　　　　住彰化縣和.
　　　　　　　　　　身分證統一.
　　　　　　乙○○原名張振森.
　　　　　　　　　　男　24歲.
　　　　　　　　　　住彰化縣和.
　　　　　　　　　　身分證統一.
上列被告等因過失傷害案件，經檢察官提起公訴（94年度偵字第
385號），於本院準備程序中，被告就被訴事實為有罪之陳述，
經裁定改行簡式審判程序，本院判決如下：
    主  文
甲○○因過失傷害人，處拘役肆拾日，如易科罰金，以佰元折
算壹日。緩刑貳年。
乙○○因過失傷害人，處有期徒刑伍月，如易科罰金，以佰元
折算壹日。
    事  實
一、甲○○於民國93年8月12日21時30分許，駕駛車牌號碼GYR-2
    72號重型機車，沿彰化縣和美鎮○○路由西向東方向行駛，
    行經德美路與義安路之交岔路口時，原應注意左轉彎時，應
    行至交岔路口中心處左轉，並不得占用來車道搶先左轉，轉
    彎車應讓直行車先行。而依當時情形天氣晴，夜間有照明，
    路面乾燥無缺陷或障礙物，視距良好，且閃光號誌動作正常
    ，並無不能注意之情事，甲○○竟疏於注意，於通過上開交
    岔路口時，其未行達路口中心即提前左轉，適有乙○○騎乘
    車牌號碼FR5- 992號重型機車，沿德美路由東往西方向駛至
    上開交岔路口，其原應注意行車速度應依速限標誌之規定，
    該處速限為時速50公里，且行經閃光黃燈之交岔路口，應減
    速接近，注意安全，小心通過，而依上述當時情形，又無不
    能注意之情事，竟亦疏於注意，於通過上開交岔路口時，未
    減速接近小心通過，反以時速約60或70公里之速度超速行駛
    ，致雙方煞避不及，所騎乘之重型機車相互碰撞，甲○○因
    而人車倒地，當場昏迷，並受有頭部外傷併右側硬腦膜上及
    硬腦膜下急性出血、右側肱骨遠端粉碎性骨折、右側尺骨鷹
    嘴突粉碎性骨折、右側荐椎骨折併神經根壓迫、右側恥骨骨
    折、右側肝臟震傷出血等傷害，而乙○○亦人車倒地，受有
    下頜骨骨折、左饒骨骨折、面部撕裂傷等傷害。
二、案經被害人甲○○、乙○○訴由彰化縣警察局和美分局報請
    臺灣彰化地方法院檢察署檢察官偵查起訴。
    理  由
一、按除被告所犯為死刑、無期徒刑、最輕本刑為3年以上有期
    徒刑之罪或高等法院管轄第1審案件者外，於前條第1項程序
    進行中，被告先就被訴事實為有罪之陳述時，審判長得告知
    被告簡式審判程序之旨，並聽取當事人、代理人、辯護人及
    輔佐人之意見後，裁定進行簡式審判程序；除簡式審判程序
    及簡易程序案件外，第1審應行合議審判，刑事訴訟法第273
    之1第1項、第284條之1分別定有明文。本件被告甲○○、乙
    ○○所涉係死刑、無期徒刑、最輕本刑為3年以上有期徒刑
    之罪或高等法院管轄第1審案件以外之罪，並於本院行準備
    程序時就被訴事實為有罪之陳述，本院合議庭依前揭規定，
    經評議結果，裁定改由受命法官獨任行簡式審判程序，先予
    敘明。
二、上開事實，業據被告甲○○、乙○○於本院審理時坦承不諱
    ，且被告即被害人甲○○、乙○○2人均因本件車禍受有傷
    害，被告甲○○受有頭部外傷併右側硬腦膜上及硬腦膜下急
    性出血、右側肱骨遠端粉碎性骨折、右側尺骨鷹嘴突粉碎性
    骨折、右側荐椎骨折併神經根壓迫、右側恥骨骨折、右側肝
    臟震傷出血等傷害，並曾一度發出病危通知；另被告乙○○
    則受有下頜骨骨折、左饒骨骨折、面部撕裂傷等傷害等情，
    分別有財團法人彰化基督教醫院診斷書2件、病危通知1件及
    道周醫院診斷證明書1件在卷可參。按汽車行駛至交岔路口
    ，其左轉彎時，應距交岔路口三○公尺前顯示方向燈或手勢
    ，行至交岔路口中心處左轉，並不得占用來車道搶先左轉，
    且應遵守燈光號誌，而特種閃光號誌之閃光黃燈表示『警告
    』，車輛應減速接近，注意安全，小心通過，又行車速度，
    依速限標誌或標線之規定，道路交通安全規則第102條第1項
    第1款、第4款、第93條第1項第1款及道路交通標誌標線號誌
    設置規則第211條第1項第1款分別定有明文。查本案車禍發
    生時天氣晴、夜間有照明、路面乾燥無缺陷、視距良好無障
    礙物，且閃光號誌動作正常，有卷附道路交通事故調查報告
    表、現場圖及肇事現場照片等件可稽，當時並無不能注意之
    情事，被告甲○○騎乘機車行經上開交岔路口，未行達路口
    中心即提前左轉，另被告乙○○騎乘機車行經上開交岔路口
    時，其行車方向係設有閃光黃燈，且該段路速限為時速50公
    里，有前揭道路交通事故調查報告表為憑，本件被告乙○○
    亦疏未注意，於行經閃光黃燈交岔路口，未減速慢行小心通
    過，反以時速約60或70公里速度貿然行駛而肇事，被告2人
    對本件車禍之發生均有過失甚明，本件經送臺灣省彰化縣區
    車輛行車事故鑑定委員會鑑定結果，亦同認被告甲○○駕駛
    重型機車左轉彎不當，為肇事原因，被告乙○○駕駛重型機
    車行經閃光黃燈交岔路口超速行駛，同為肇事原因，此有臺
    灣省彰化縣區車輛行車事故鑑定委員會94年3月8日彰鑑字第
    0945600638號函1件附卷可資佐證。又本件被告乙○○之傷
    害結果與被告甲○○之過失行為，及被告甲○○之傷害結果
    與被告乙○○之過失行為，復有相當之因果關係。綜上所述
    ，被告甲○○、乙○○2人之自白堪認與事實相符，本件事
    證明確，被告甲○○、乙○○2人上開犯行洵堪認定，應依
    法論科。
三、核被告甲○○、乙○○2人所為，均係犯刑法第284條第1項
    前段過失傷害罪。又被告甲○○因本件車禍受傷，經本院就
    被告甲○○所受傷害及復原情形向財團法人彰化基督教醫院
    函查，經該院函覆結果略為：病患甲○○顱骨缺損是因93
    年（函文此部分均將93年誤載為94年）8月13日手術中發現
    腦壓非常高，不適合將顱骨蓋回原處，因為蓋回會造成腦幹
    壓迫，不利於腦功能回復，而第二次住院於93年10月4日因
    腦壓下降，故於93年10月4日回院，當日手術蓋回顱骨缺損
    ，故此次手術為93年8月12日外傷後之後續手術；病患以上
    之腦部受傷多少會造成腦組織受損。病患目前昏迷指數滿分
    ，代表病人清醒，長期後遺症可能有癲癇及水腦症之風險。
    目前肝功能正常，無長久性之傷害。其右側肢體骨折經
    復位固定手術後癒合情形良好，肢體功能應能得到良好之復
    原，不致於造成該肢體功能全部喪失。神經根壓迫症狀已
    有緩解，但因該荐椎骨折屬於身體坐立或站立的負重部分，
    故往後可能有因"使用過度"(一般的日常生活與工作的負荷
    就可能造成)而提早退化的症狀出現，其症狀包括局部疼痛
    及可能再發的神經根壓迫症狀，因荐椎及恥骨骨折，且前者
    有移位現象 (醫學影像檢查所見)，前二者都是骨盆的組成
    骨頭，對生殖機能據推測應有較高危險的影響，至於有無"
    全部喪失效用"，醫學上尚無法作此宣示等節，此有財團法
    人彰化基督教醫院94年4月26日94彰基病歷字第9404075號函
    1 件在卷可憑。是被告甲○○所受上開傷害，尚與刑法所規
    定之重傷害未符，公訴意旨認被告乙○○係犯刑法第284條
    第1項後段之過失致重傷罪，洵非有洽，因與起訴之社會基
    本犯罪事實相同，起訴法條應予變更。又被告乙○○肇事後
    ，於犯罪被發覺前，即主動向前往處理之警員承認肇事，業
    據被告供明，並有彰化縣警察局和美分局道路交通事故肇事
    人自首情形紀錄表1件在卷可佐，被告乙○○有對於未發覺
    之罪自首而接受裁判之行為，依法應減輕其刑。爰審酌被告
    2人之素行、過失程度，被告甲○○因本次車禍受傷當場昏
    迷，並受有頭部外傷併右側硬腦膜上及硬腦膜下急性出血、
    右側肱骨遠端粉碎性骨折、右側尺骨鷹嘴突粉碎性骨折、右
    側荐椎骨折併神經根壓迫、右側恥骨骨折、右側肝臟震傷出
    血等傷害，且醫院一度發出病危通知，所受傷害甚為嚴重，
    另被告乙○○係受有下頜骨骨折、左饒骨骨折、面部撕裂傷
    等傷害，所受傷勢較輕，暨考量被告等尚未能達成和解及犯
    後均已坦承犯行之態度等一切情狀，分別量處如主文所示之
    刑，並均諭知易科罰金之折算標準，以示懲儆。末查被告甲
    ○○素行良好，無任何前科，前未曾受有期徒刑以上刑之宣
    告，有臺灣高等法院被告全國前案紀錄表在卷可憑，因一時
    疏於注意造成事故，犯罪情節尚非重大，復因此次車禍事件
    ，受傷非輕，對其生活及工作阻礙甚大，其經此罪刑之宣告
    後，當知所警惕，諒無再犯之虞，是本院認被告甲○○所受
    本件刑之宣告以暫不執行為適當，併予宣告緩刑2年，以啟
    自新。
據上論斷，應依刑事訴訟法第273條之1第1項、第299條第1項前
段、第300條，刑法第284條第1項前段、第62條前段、第41條第1
項前段、第74條第1款，罰金罰鍰提高標準條例第1條前段、第2
條，判決如主文。
本案經檢察官賴志盛到庭執行職務。
中　　華　　民　　國　　94　　年　　5　　月　　31　　日
                     臺灣彰化地方法院交通法庭
                         法      官  郭  麗  萍
上正本證明與原本無異。
如不服本判決，應於判決送達後10日內，向本院提出上訴狀 (須
附繕本)。
告訴人或被害人對於判決如有不服具備理由請求檢察官上訴者，
其上訴期間之計算係以檢察官收受判決正本之日期為準。
                         法院書記官  施  嘉  玫
中　　華　　民　　國　　94　　年　　5　　月　　31　　日
附錄法條
刑法第284條第1項：
因過失傷害人者，處六月以下有期徒刑、拘役或五百元以下罰金
，致重傷者，處一年以下有期徒刑、拘役或五百元以下罰金。
